臺灣新北地方法院刑事判決
110年度訴字第1013號
公  訴  人  臺灣新北地方檢察署檢察官
被      告  曾睿彬




指定辯護人  本院公設辯護人張哲誠
上列被告因違反毒品危害防制條例案件，經檢察官提起公訴（11
0年度偵字第12759號），本院判決如下：
    主  文
曾睿彬共同犯販賣第三級毒品未遂罪，處有期徒刑壹年拾月。緩
刑伍年，緩刑期間付保護管束，並應向指定之政府機關、政府機
構、行政法人、社區或其他符合公益目的之機構或團體提供陸拾
小時之義務勞務，及應接受陸小時之法治教育課程。扣案如附表
編號1至編號5所示之物均沒收。
    事  實
一、曾睿彬明知4-甲基甲基卡西酮（4-methylmethcathinone、M
     ephedrone、4-MMC）、甲基-N,N-二甲基卡西酮均為毒品危
     害防制條例第2條第2項第3款明定之第三級毒品，不得非法
     販賣或持有，竟與真實姓名、年籍資料不詳，通訊軟體暱
     稱「Q」及「啾啾啾2.0」之成年男子（下稱「Q」）共同意
     圖營利，基於販賣第三級毒品之犯意聯絡，先由「Q」於民
     國110年3月12日1時30分許，在不詳地點，以「啾啾啾2.0
     」暱稱在通訊軟體「Wechat」群組內向不特定人發布「高
     級美酒（按：指毒品咖啡包）400 蔓越莓錠500」之暗示販
     賣毒品訊息，並預先將毒品咖啡包放置在停放於臺北市○○
     區○○○路00號前之車牌號碼000-000號普通重型機車後，於
     同年月14日14時許，以通訊軟體「Telegram」暱稱「啾啾
     啾2.0」通知曾睿彬前往取貨，曾睿彬遂於同日17時許，前
     往取走上開機車車廂內之毒品咖啡包5包，備供交付。上開
     暗示販賣毒品之訊息隨後為新北市政府警察局新莊分局員
     警李家宏於該（14）日21時6分許執行網路巡邏時發覺，遂
     喬裝買家，與「Q」聯繫後，達成以新臺幣（下同）2,000
     元之代價交易毒品咖啡包5包之合意，「Q」隨即於同日21
     時45分許，通知曾睿彬前往交貨，曾睿彬乃駕駛如附表編
     號7所示車輛，於同日22時20分許，依「Q」指示抵達約定
     之新北市○○區○○路00號前，於取出上開毒品咖啡包欲交付
     之際，喬裝買家之員警即表明身分並以現行犯逮捕，致交
     易未成功而不遂，並當場扣得如附表編號1、編號5、編號7
     所示之物（編號7已發還）；又經曾睿彬同意，於同年月15
     日10時10分許，至上址機車停放處，搜索上開車牌號碼000
     -000號普通重型機車，扣得如附表編號2至編號4所示之毒
     品、編號6所示之現金（無事證足認曾睿彬知悉該機車內存
     有上述毒品及現金），始悉上情。
二、案經新北市政府警察局新莊分局報告臺灣新北地方檢察署檢
    察官偵查起訴。 
    理  由
一、證據能力：
(一)按所謂「陷害教唆」，係指行為人原不具犯罪之故意，純因
    司法警察之設計教唆，始萌生犯意，而實行犯罪構成要件之
    行為者而言。因係以引誘或教唆犯罪之不正當手段，使原無
    犯罪故意之人萌生犯意而實行犯罪行為，再蒐集犯罪證據，
    予以逮捕偵辦，手段顯然違反憲法對於基本人權之保障，且
    已逾越偵查犯罪之必要程度，對於公共利益之維護並無意義
    ，因此所取得之證據資料，應不具有證據能力。至刑事偵查
    技術上所謂之「釣魚」，則指對於原已犯罪或具有犯罪故意
    之人，以設計引誘之方式，使其暴露犯罪事證，而加以逮捕
    或偵辦者而言。此之所謂「釣魚」純屬偵查犯罪技巧之範疇
    ，並未違反憲法對於基本人權之保障，且於公共利益之維護
    有其必要性，故依「釣魚」方式所蒐集之證據資料，非無證
    據能力（最高法院98年度台上字第7699號刑事判決要旨參照
    ）。查本件查獲經過係員警李家宏執行網路巡邏時，發現「
    Q」透過通訊軟體向不特定人散布暗示提供毒品交易之訊息
    ，乃以化名與其聯繫，並利用通訊軟體傳送文字訊息之功能
    ，進一步洽談交易毒品事宜，經員警與「Q」約定交易時間
    、地點，由被告曾睿彬依約攜帶毒品前往交付等情，業經被
    告供認在卷，並據證人李家宏於偵查中具結證述綦詳，復有
    證人李家宏出具之職務報告、其與「Q」間暨被告與「Q」之
    網路對話譯文、對話截圖各1份在卷可稽（見臺灣新北地方
    檢察署110年度偵字第12759號卷《下稱偵卷》第17頁至第31頁
    、第57頁、第69頁至第75頁、第103頁至第105頁、第121頁
    至第125頁、本院110年度訴字第1013號卷《下稱本院卷》第98
    頁、第152頁至第153頁），足徵被告原已具有販賣毒品之意
    ，員警於獲悉後為取得證據，僅係提供機會，以設計引誘之
    方式，佯與之為對合行為，使其暴露犯罪事證，待其著手於
    犯罪行為之實行時，予以逮捕、偵辦，是員警前開偵查作為
    ，因屬偵查犯罪技巧之範疇，並未違反憲法對於基本人權之
    保障，且於公共利益之維護有其必要性，故依該方式所蒐集
    之證據資料，均有證據能力，合先敘明。
(二)次按被告以外之人於審判外之陳述，雖不符合刑事訴訟法第
    159條之1至第159條之4之規定，而經當事人於審判程序同意
    作為證據，法院審酌該言詞陳述或書面陳述作成時之情況，
    認為適當者，亦得為證據，刑事訴訟法第159條之5第1項定
    有明文。本案認定事實所引用卷內被告以外之人於審判外之
    陳述，雖屬傳聞證據，惟檢察官、被告及其辯護人於本院準
    備程序時均表示同意作為證據方法而不予爭執，於辯論終結
    前亦未對該等證據之證據能力聲明異議，本院復審酌上開證
    據資料製作時之情況，尚無違法不當及證明力明顯過低之瑕
    疵，與本案待證事實復具有相當關連性，以之作為證據應屬
    適當，依上開規定，認前揭證據資料均得為證據，有證據能
    力。
(三)至本件其餘非供述證據部分，無傳聞法則之適用，且無事證
    足認係實施刑事訴訟程序之公務員因違背法定程序而取得，
    與本案待證事實復具有自然之關連性，復經本院依法踐行調
    查程序，皆應有證據能力。
二、認定事實所憑之證據及得心證之理由：
(一)上開事實，業據被告於警詢、偵查及本院準備程序暨審理中
    均坦承不諱（見偵卷第17頁至第31頁、第103頁至第105頁、
    本院卷第98頁、第152頁至第153頁），核與證人李家宏於偵
    查中具結證述、證人黃可豪於警詢時證述之情節相符（偵卷
    第121頁至第125頁、第129頁至第136頁），並有新北市政府
    警察局新莊分局搜索暨扣押筆錄、扣押物品目錄表各2份、
    贓物認領保管單、證人李家宏出具之職務報告、現場及扣案
    物照片、喬裝買家之員警與「Q」間暨被告與「Q」之間網路
    對話截圖與通話譯文、汽車出租約定切結書、本院勘驗筆錄
    各1份在卷可稽（偵卷第39頁至第43、第49頁至第54頁、第5
    7頁、第69頁至第80頁、第141頁、第145頁、第167頁至第17
    1頁、第187頁、本院卷第155頁至第158頁）。又扣案如附表
    編號1至編號4所示之物經送台灣尖端先進生技醫藥股份有限
    公司鑑驗結果，確含第三級毒品愷他命、4-甲基甲基卡西酮
    、甲基-N,N-二甲基卡西酮成分等情，有該公司毒品原物鑑
    定實驗室出具之毒品證物鑑定分析報告2份足憑（偵卷第173
    頁至第177頁、第189頁），足認被告具任意性且不利於己之
    自白，與前揭事證彰顯之事實相符，應堪採信屬實。
(二)按販賣毒品係違法行為，非可公然為之，且有其獨特之販售
    通路及管道，復無公定價格，容易增減分裝之份量，而每次
    買賣之價量，可能隨時依雙方關係深淺、資力、需求量及對
    行情之認知、來源是否充裕、查緝鬆嚴、購買者被查獲時供
    述購買對象之可能風險評估等，而異其標準，非可一概而論
    ，然近年來政府為杜絕毒品之氾濫，對於查緝施用及販賣毒
    品之工作，無不嚴加執行，販賣毒品罪又係重罪，設若無利
    可圖，衡情一般持有毒品之人當無輕易將所持有之毒品轉售
    他人而甘冒於再次向他人購買時，被查獲移送法辦並受長期
    自由刑或生命刑剝奪危險之理，且不論係以何包裝之毒品，
    均可任意分裝或增減其份量，而每次買賣之價量，亦隨前開
    因素而為機動地調整，因之販賣之利得，除經坦承犯行，或
    帳冊價量均臻明確外，委難察得實情。職是之故，縱未確切
    查得販賣所得賺取之實際差價，但除別有事證，足認係按同
    一價格轉讓，確未牟利外，尚難執此即認非法販賣之事證有
    所不足，致知過坦承者難辭重典，飾詞否認者反得逞僥倖，
    而失情理之平（最高法院93年度台上字第1651號、87年度台
    上字第3164號刑事判決意旨參照）。查被告雖於準備程序陳
    稱：實際上並未講好獲利，連是不是金錢都不確定云云（本
    院卷第98頁），然衡諸員警李家宏係「Q」透過網路偶然聯
    繫之買家，而被告亦陳稱與「Q」並不認識等語（本院卷第9
    8頁），則被告與買家或上游賣家間均無任何情誼關係，苟
    非確有利益可圖，被告當無甘冒重罪風險，無償鋌而走險之
    理，況被告於警詢時中陳稱交易每包毒品咖啡包可抽100元
    等語，嗣於本院審理時供稱：「Q」有說要伊照指示去做，
    伊就會有好處等語（偵卷第26頁、本院卷第152頁），足見
    被告主觀上具販賣第三級毒品以營利之犯意甚明。從而，被
    告本件販賣含第三級毒品成分之毒品咖啡包之行為，確有從
    中賺取差價營利之意圖及事實，應堪認定。
(三)綜上所述，被告有基於營利之意思而為本件販賣第三級毒品
    未遂之事實，本案事證明確，被告犯行堪以認定，應依法論
    科。
三、論罪：
(一)按4-甲基甲基卡西酮、甲基-N,N-二甲基卡西酮均係毒品危
    害防制條例第2條第2項第3款明定之第三級毒品。員警佯稱
    欲購買毒品，雖無實際購毒之真意，但被告既有販賣毒品之
    故意，且受「Q」指示，依約攜帶毒品前往交付，即已著手
    實施販賣毒品之行為，惟因收受被告交付毒品之員警原無買
    受毒品之意思，其虛與買賣毒品，意在偵查犯罪，以求人贓
    俱獲，伺機逮捕，事實上不能真正完成買賣毒品之行為，是
    被告應僅論以販賣第三級毒品未遂罪（最高法院85年第4次
    刑庭會議決議參照）。是核被告所為，係犯毒品危害防制條
    例第4條第6項、第3項之販賣第三級毒品未遂罪。
(二)次按行為人持有毒品之目的，既在於販賣，不論係出於原始
    持有之目的，抑或初非以營利之目的而持有，嗣變更犯意，
    意圖販賣繼續持有，均與意圖販賣而持有毒品罪之要件該當
    ，且與販賣罪有法條競合之適用，並擇販賣罪處罰，該意圖
    販賣而持有僅不另論罪而已，並非不處罰（最高法院101年
    度第10次刑事庭會議(一)決議參照），是被告販賣第三級毒
    品前、後，意圖販賣而持有第三級毒品犯行部分，依上開說
    明，法條競合後均不另論罪。
(三)被告就本件販賣第三級毒品未遂犯行，係先由「Q」於通訊
    軟體上刊登欲暗示販售毒品訊息，並與喬裝買家之員警聯繫
    達成交易毒品咖啡包合意後，由被告前往交付毒品咖啡包，
    其等均各從事分工一環，且利用他人之行為，達成販賣毒品
    犯罪之結果，故被告應就其所參與犯行所生之全部犯罪結果
    共同負責。是被告與「Q」就本件販賣第三級毒品未遂犯行
    ，有犯意聯絡及行為分擔，應依刑法第28條規定，論以共同
    正犯。
四、科刑：
(一)被告已著手於販賣毒品犯罪之實行而不遂，為未遂犯，爰衡
    酌其犯罪情節，依刑法第25條第2項規定減輕其刑。
(二)被告於警詢、偵查中及本院審理時，均坦承有本件販賣第三
    級毒品未遂之犯行，應認被告本案犯行符合毒品危害防制條
    例第17條第2項之規定，而予減輕其刑，並依刑法第70條規
    定遞減之。
(三)爰以行為人之責任為基礎，審酌被告無視政府對杜絕毒品犯
    罪之禁令，明知毒品咖啡包含管制之第三級毒品，若濫行施
    用，將對施用者身心造成嚴重傷害，進而影響施用者經濟能
    力，甚且造成家庭破裂，仍意圖營利而共同販賣予他人，助
    長施用毒品之行為，危害社會，所為實值非難，所幸本案經
    員警執行網路巡邏時發覺，喬裝買家與之交易而未生販賣毒
    品之結果，並念及被告犯後即坦承犯行，犯後態度良好，兼
    衡本案被告賣出毒品咖啡包之數量，及犯罪之動機、目的、
    手段、此前並無科刑前科之素行紀錄，及被告為高職肄業之
    智識程度，於本院審理時自陳從事貨運負責整理貨物之工作
    、獨居、單親、與母親有聯絡，無須扶養母親等語，暨其家
    庭經濟狀況為小康等一切情狀（參見本院卷第153頁審理筆
    錄、第25頁被告之戶政資料查詢結果及偵卷第17頁警詢筆錄
    所載受詢問人資料欄），量處如主文所示之刑，以示懲儆。
五、緩刑：
　　被告前未曾因故意犯罪而受有期徒刑以上刑之宣告，有臺灣
    高等法院被告前案紀錄表1份在卷可參，其所為本案販賣第
    三級毒品未遂犯行，毒品數量雖非甚鉅，惟倘流入市面，將
    助長毒品氾濫，固應嚴予非難，然被告始終坦承犯行，且本
    案毒品均已遭警查扣並未擴散流通，又被告行為時年僅18歲
    ，一時失慮，而為「Q」交付毒品，致犯本罪，於犯後已知
    所為非是，自案發後迄今尚未有毒品相關之刑事紀錄，有本
    院查詢被告於言詞辯論終結日之臺灣高等法院被告前案紀錄
    表1份可憑，信其經此偵審程序及科刑之宣告，應知所警惕
    ，而無再犯之虞，若使其入監服刑，除具威嚇及懲罰效果外
    ，反有斷絕其社會連結之憾，而無從達成教化及預防再犯目
    的，是本院審酌上情，認其所受刑之宣告以暫不執行為適當
    ，爰依刑法第74條第1項第1款規定，併予宣告緩刑5年。另
    為使被告能確實反省本件犯行，建立正確之價值觀，本院認
    尚有賦予其一定負擔之必要，爰依刑法第74條第2項第5款、
    第8款規定，諭知被告應向檢察官指定之政府機關、政府機
    構、行政法人、社區或其他符合公益目的之機構或團體提供
    60小時之義務勞務，暨為預防再犯，並應接受6小時之法治
    教育課程，並依刑法第93條第1項第2款之規定，在緩刑期內
    併付保護管束，以收緩刑之實效。至被告接受法治教育之內
    容、方式，屬執行之問題，應由執行檢察官斟酌全案情節，
    妥為指定。倘被告違反上開應行負擔之事項且情節重大，足
    認原宣告之緩刑難收其預期效果，而有執行刑罰之必要者，
    檢察官仍得依保安處分執行法第74條之3第1項、刑法第75條
    之1第1項第4款之規定，向本院聲請撤銷緩刑之宣告，併予
    指明。
六、沒收：
(一)按犯毒品危害防制條例第4條至第9條、第12條、第13條或第
    14條第1項、第2項之罪者，其供犯罪所用之物，不問屬於犯
    罪行為人與否，均沒收之，毒品危害防制條例第19條第1項
    定有明文。又按違禁物，不問屬於犯罪行為人與否，沒收之
    ，刑法第38條第1項亦規定甚明。另毒品危害防制條例第18
    條第1項後段規定查獲之第三、四級毒品，無正當理由而擅
    自持有者，沒入銷燬之；此應沒入銷燬之毒品，專指查獲施
    用或持有（未成罪）之第三、四級毒品而言；倘屬同條例相
    關法條明文規定處罰之犯罪行為，即非該條項應依行政程序
    沒入銷燬之範圍；再同條例對於查獲之製造、運輸、販賣、
    意圖販賣而持有、以非法方法使人施用、引誘他人施用及轉
    讓、持有一定數量以上第三、四級毒品之沒收，並無特別規
    定，如其行為已構成犯罪，則該毒品即屬不受法律保護之違
    禁物，應回歸刑法之適用，依刑法第38條第1項第1款（即現
    行刑法第38條第1項）之規定沒收之，始為適法（最高法院9
    8年度台上字第2889號、99年度台上字第2733號判決意旨參
    照）。
(二)查扣案如附表編號1至編號4所示之毒品均屬違禁物，不問屬
    於被告與否，均應依刑法第38條第1項規定諭知沒收。而盛
    裝上開第三級毒品之包裝袋共67個，因包覆毒品，其上殘留
    之毒品殘渣難與之完全析離，亦無析離之實益與必要，應整
    體視之為毒品，連同該包裝併予宣告沒收銷燬；至鑑驗用罄
    之部分，因已滅失，爰不另予宣告沒收。又查扣附表編號5
    所示之行動電話1支，為被告所持用供作與「Q」聯繫交易毒
    品事宜之用乙情，已據其於本院準備程序時供陳在卷，復有
    前揭網路對話截圖、本院勘驗筆錄在卷可佐（見偵卷第76頁
    至第77頁、本院卷第98頁、第155頁至第158頁），不問屬於
    被告與否，應依毒品危害防制條例第19條第1項規定諭知沒
    收；另依刑法第74條第5項規定，本案緩刑之效力不及於沒
    收之宣告，併此敘明。
(三)至本件一併扣案附表編號6所示現金，被告陳稱：伊並不知
    情，也不知道現金是誰的，伊去機車拿毒品咖啡包的時候，
    機車車廂內已經空了，不知為何後來後來機車內有東西等語
    （本院卷第98頁、第148頁、第150頁），復查無證據足認與
    本案所為販賣毒品犯行有關，核其性質復非屬違禁物或應義
    務沒收之物爰不予宣告沒收；又扣案如附表7所示車輛，雖
    係被告犯罪所用之物，然並非被告所有之物，且已發還所有
    人，亦不予宣告沒收。另本案乃係員警喬裝買家與被告虛偽
    為毒品交易，並於員警交付金錢前即已經警表明身分而陸續
    將被告逮捕，故約定之價金2,000元並未由被告取得實質支
    配，此亦為喬裝買家之員警李家宏於職務報告中敘明在卷（
    偵卷第57頁），是被告就本案犯行並未有何犯罪所得，自無
    庸宣告沒收。
據上論斷，應依刑事訴訟法第299條第1項前段（依刑事判決精簡
原則，僅記載程序法條文），判決如主文。
本案經檢察官余怡寬偵查起訴，由檢察官吳宗光到庭執行公訴。
中　　華　　民　　國　　111 　年　　3 　　月　　1 　　日
                  刑事第十三庭  審判長法  官  陳昭筠

                                      法  官  陳幽蘭

                                      法  官  林建良
上列正本證明與原本無異。
如不服本判決，應於判決送達後20日內敘明上訴理由，向本院提
出上訴狀 (應附繕本) ，上訴於臺灣高等法院。其未敘述上訴理
由者，應於上訴期間屆滿後20日內向本院補提理由書「切勿逕送
上級法院」。
                                      書記官  陳昇宏
中　　華　　民　　國　　111 　年　　3 　　月　　4 　　日
附錄本案論罪科刑法條全文： 
毒品危害防制條例第4條
製造、運輸、販賣第一級毒品者，處死刑或無期徒刑；處無期徒
刑者，得併科新臺幣 3 千萬元以下罰金。
製造、運輸、販賣第二級毒品者，處無期徒刑或 10 年以上有期
徒刑，得併科新臺幣 1 千 5 百萬元以下罰金。
製造、運輸、販賣第三級毒品者，處 7 年以上有期徒刑，得併
科新臺幣 1 千萬元以下罰金。
製造、運輸、販賣第四級毒品者，處 5 年以上 12 年以下有期
徒刑，得併科新臺幣 5 百萬元以下罰金。
製造、運輸、販賣專供製造或施用毒品之器具者，處 1 年以上
7 年以下有期徒刑，得併科新臺幣 1 百 50 萬元以下罰金。
前五項之未遂犯罰之。

附表：
編號 扣案物 性質   1 卡通貓抱水晶紫背景白底混合咖啡包5包，內含黃色粉末 （驗前毛重共22.11公克） 含第三級毒品4-甲基甲基卡西酮（純度4.2%，純質淨重約0.721公克）、甲基-N,N-二甲基卡西酮（純度11.8%，純質淨重約2.037公克）   2 卡通貓抱水晶紫背景白底混合咖啡包28包，內含黃色粉末 （驗前毛重共20.5公克 含第三級毒品4-甲基甲基卡西酮（純度7.5%，純質淨重約1.263公克）、甲基-N,N-二甲基卡西酮（純度6.8%，純質淨重約1.146公克）   3 黃色笑臉黑底包裝，內含黃色圓形藥錠17顆 （驗前毛重共22.2公克 含第三級毒品4-甲基甲基卡西酮（純度39.5%，純質淨重約7.616公克）   4 白色透明結晶17包 （驗前毛重共34.9公克） 含第三級毒品愷他命（純度67.8%，純質淨重約21.71公克）   5 SAMSUNG廠牌、型號GALAXY NOTE 8行動電話壹支（序號：○○○○○○○○○○○○○○○號，內含門號0000000000號SIM 卡壹張） 曾睿彬所有、供聯繫本件販毒事宜所用   6 現金新臺幣5萬1,700元 無事證足認係曾睿彬所有或與本案有關   7 車牌號碼000-0000號租賃小客車1輛 非曾睿彬所有，已發還